【裁判字號】    90,上訴,1264
【裁判日期】    900821
【裁判案由】    傷害致死
【裁判全文】
臺灣高等法院臺中分院刑事判決                    九十年度上訴字第一二六四號
      上  訴  人
      即  被  告  辛○○
      指定辯護人  本院公設辯護人  甲○○
右上訴人因傷害致死案件，不服臺灣苗栗地方法院民國九十年四月十日第一審判決（
民國九十年訴字第一０號，起訴案號：臺灣苗栗地方法院檢察署八十九年度偵字第四
０二八、五００七號），提起上訴，本院判決如左：
      主  文
原判決關於辛○○部分撤銷。
辛○○共同傷害人之身體因而致人於死，處有期徒刑柒年陸月；又未經許可結夥於夜
間攜帶刀械，處有期徒刑捌月，武士刀壹把沒收。應執行有期徒刑捌年，武士刀壹把
沒收。
      事  實
一、辛○○曾於八十七年間因傷害案件，經法院判處有期徒刑三年二月，於八十八年
    五月三十一日確定，尚未執行；辛○○、竇海誠、竇自強（以上二人傷害致死部
    分均經原審判處有期徒刑七年確定）於民國八十九年九月二十五日晚上十一時許
    ，在苗栗縣頭份鎮○○里○○鄰○○路二０一號旁戊○○所開設之臭豆腐店與戊○○之表弟陳宗和共同飲酒，席間因陳宗和酒醉且自稱老大、語氣誇大、語帶諷
    刺而發生口角，引發辛○○、竇海誠、竇自強三人不滿，於同年九月二十六日凌
    晨零時許，竇海誠提議而與竇自強、辛○○共同駕駛車號ＭＦ─五六五八號自用
    小客車，前往頭份鎮上埔里十六鄰玫瑰新村一０一號竇海誠、竇自強兄弟住處，
    拿取竇海誠於八十八年間在苗栗縣頭份地區某商店，購入屬槍砲彈藥刀械管制條
    例所管制之刀械武士刀一支（竇海誠於購入該武士刀後一直非法持有中），返回
    案發現場後，辛○○、竇海誠、竇自強即基於持有刀械、恐嚇之犯意聯絡及行為
    分擔，先由辛○○攜武士刀下車作勢欲以恐嚇砍陳宗和，並續由竇海誠、竇自強
    持武士刀作勢欲砍狀，致陳宗和心生畏懼，惟均由戊○○阻擋而做罷，辛○○、
    竇海誠、竇自強三人見陳宗和先倨而後恭，頓然怒火中燒，遂另行起意並基於共
    同傷害陳宗和之意思聯絡，放下武士力，分持現場之塑膠椅凳、酒瓶等物毆打陳
    宗和。辛○○等三人並對於在陳宗和倒地時，以腳踢撞、踐踏之會導致陳宗和死
    亡，竟於陳宗和二次倒地時以腳踢撞、踐踏之，致陳宗和左鎖股外側瘀傷、兩側
肩上部、右背、腰部多處擦挫傷、右側角趾利器傷，嗣於同日凌晨一時許，丁○○（戊○○之父，即陳宗和之姑丈）及在場之朋友丙○○扶持陳宗和暫返頭份鎮
    上埔里十三鄰上埔四十八之六號丁○○住處休息，惟陳宗和因被辛○○等人踢撞
    、踐踏，已造成後腹腔出血，第一頸椎脫臼、出血及神經性休克而奄奄一息。稍
    後於同日凌晨二時許，丙○○為陳宗和更換衣物時，始發現陳宗和身體已冰冷，
    經通知救護車到場時已因傷重而於同日凌晨三時救治無效死亡。
二、案經臺灣苗栗地方法院檢察署檢察官據報相驗自動檢舉及由苗栗縣警察局頭份分
    局報請臺灣苗栗地方法院檢察署檢察官偵查起訴。
      理  由
一、上訴人辛○○（下稱被告）經傳未到，惟被告辛○○、竇海誠、竇自強對於右揭
    時地共同持有管制之刀械對陳宗和作勢欲砍狀、恐嚇嗣再分持塑膠椅凳、酒瓶等
    物毆打致其死亡之犯行已於原審偵審中，坦承不諱，核與死者陳宗和之父庚○○
    指訴情節相符，且經證人戊○○、丙○○、丁○○、己○○等人於警訊中證述屬
    實。而前開武士刀確屬槍砲彈藥刀械管制條例所列管之刀械，有苗栗縣警察局頭
    份分局函附之苗栗縣警察局鑑驗報告足參。且案發現場採集之圓桌桌腳上血跡、
    電線桿旁血跡、圓桌旁地上血跡、陳宗和上衣血跡與陳宗和血液相符，前開武士
    刀刀柄上血跡與竇自強血液型別相符，被告辛○○上衣血跡與陳宗和血液型別相
    符等情，亦據內政部警政署刑事警察局鑑驗，有該局八十九年十月二十六日刑醫
    字第一四九六四九號鑑驗書在卷足憑，復有武士刀一支、塑膠椅凳、陳宗和之衣
    褲、竇海誠、竇自強沾有血跡之褲子等物扣案可稽。而被害人陳宗和確因被告及
    竇海誠、竇自強等三人之毆打，因受鈍物（踐踏）造成體內後腹腔出血及跌倒致
    頸椎脫臼、出血，形成神經性休克死亡，亦經臺灣苗栗地方法院檢察署檢察官督
    同檢驗員相驗、法醫師解剖並鑑定死因屬實，製有相驗筆錄、解剖筆錄、相驗屍
    體證明書、驗斷書、相驗、解剖照片及八十九年法醫所醫鑑字第一一九四號法務
    部法醫研究所鑑定書一份在卷可憑。又對被打倒地已無防禦能力之陳宗和以踢
    撞、踐踏之，會造成腹腔出血之死亡結果，此為辛○○等所能預見，且被告辛○○等之傷害與陳宗和之死亡復有相當因果關係，被告辛○○傷害致死之事證明確
    ，犯行堪以認定。
二、核被告辛○○所為，係犯刑法第二百七十七條第二項傷害致人於死罪，第三百零
五條之恐嚇危害安全罪，槍砲彈藥刀械管制條例第十五條第一款、第三款之夜間
    結夥攜帶刀械罪。被告辛○○與竇海誠、竇自強間就上開犯行（竇海誠持有刀械
    罪除外），均有犯意聯絡及行為分擔，均為共同正犯。被告結夥於夜間持有刀械
    罪與恐嚇危害安全罪之間，有方法結果之牽連關係，應從一重以結夥夜間持有刀
    械罪論處，所犯傷害致死罪與結夥夜間持有刀械罪，罪名不同，犯意各別，應分
    論併罰。公訴人謂其間有方法結果之牽連關係，尚有未洽，合予說明。
三、原審對被告辛○○予以論罪科刑，固非無見，惟查，原審未審認被告對於傷害致
    死亡之結果有無預見，亦未論列傷害與死亡之間有相當因果關係，且事實欄未詳
    載死亡原因及時間，而陳宗和之死亡與武士刀無關，原審認其間有牽連犯關係，
    亦有違誤，且辛○○非僅夜間攜帶刀械，亦涉結夥攜帶刀械，原審僅論夜間攜帶
    刀械亦嫌疏漏，上訴人辛○○上訴意旨，空言指摘原審判決不當，雖無理由，然
    原審此部分判決既有未當，自應由本院加以撤銷改判，茲審酌被告之素行、犯罪
    之動機、手段、犯後態度及為細故即於夜間結夥持刀械恐嚇，復將毫無仇隙之被
    害人加以重擊死亡、毫無人性等一切犯罪情狀，量處如主文第二項所示之刑，主
    刑部分並定被告應執行之刑。扣案之武士刀一把乃違禁物，依法宣告沒收。至塑
    膠椅凳、酒瓶等物，因非被告等所有，故不予宣告沒收，附此說明。
四、被告經合法傳喚無正當理由不到庭，爰不待其陳述逕行判決。
據上論斷，應依刑事訴訟法第三百六十九條第一項前段、第三百六十四條、第三百七
十一條、第二百九十九條第一項前段，槍砲彈藥刀械管制條例第十五條第一、三款、
刑法第十一條前段、第二十八條、第二百七十七條第二項、第三百零五條、第五十五
條、第五十一條第五款、第三十八條第一項第一款，罰金罰鍰提高標準條例第一條前
段判決如主文。
本案經檢察官乙○○到庭執行職務。
中      華      民      國      九十       年     八      月   二十一   日
                                臺灣高等法院臺中分院刑事第七庭
                                      審判長法  官  林  榮  龍
                                            法  官  謝  說  容
                                            法  官  黃  日  隆
右正本證明與原本無異。
如不服本判決應於收受送達後十日內向本院提出上訴書狀，其未敘述上訴之理由者並
得於提起上訴後十日內向本院補提理由書（均須按他造當事人之人數附繕本）。
                                            書記官  林  端  容
中      華      民      國      九十       年     八      月   二十二   日
附錄法條：
刑法第二百七十七條第二項：
犯前項之罪因而致人於死者，處無期徒刑或七年以上有期徒刑，致重傷者，處三年以
上十年以下有期徒刑。
槍砲彈藥刀械管制條例第十五條第一、三款：
未經許可帶刀械而有下列情形之一者，處二年以下有期徒刑：
一、於夜間犯之者。
三、結夥犯之者。
                                                                        Ｋ


司法院資訊處製作；財團法人民間司法改革基金會備份。
